臺灣桃園地方法院民事裁定
111年度監宣字第131號
聲  請  人  余宦  

相  對  人  侯美玲  

關  係  人  吳來春  
上列聲請人聲請改定監護人事件，本院裁定如下：
    主    文
改定余宦（男，民國00年0月0日生，身分證統一編號：Z000000
000號）為受監護宣告之人侯美玲（女，民國00年00月00日生，
身分證統一編號：Z000000000號）之監護人。
指定吳來春（女，民國00年00月0日生，身分證統一編號：Z0000
00000號）為會同開具財產清冊之人。
聲請程序費用由受監護宣告之人侯美玲負擔。
    理    由
一、聲請意旨略以：聲請人為相對人之配偶。相對人前經本院為
    監護宣告，並選定相對人之阿姨即關係人吳來春為相對人之
    監護人，惟相對人已與聲請人結婚，為方便日後事情處理，
    爰依民法第1106條之1 規定，聲請改定聲請人為相對人之監
    護人，並指定關係人為會同開具財產清冊之人等語。
二、按民法總則中華民國97年5月2日修正之條文施行前，已為禁
    治產宣告者，視為已為監護宣告；民法規定之禁治產或禁治
    產人，自民法總則97年5月2日修正之條文施行後，一律改稱
    為監護或受監護宣告之人，民法總則施行法第4條第2項、第
    4條之1分別定有明文。又97年5月2日修正之民法親屬編第四
    章條文施行前所設置之監護人，於修正施行後，適用修正後
    之規定，民法親屬編施行法第14條之2亦有明文。次按有事
    實足認監護人不符受監護人之最佳利益，或有顯不適任之情
    事者，法院得依前條第1項聲請權人之聲請，改定適當之監
    護人，不受第1094條第1項規定之限制，民法第1106條之1第
    1項定有明文。而法院依民法第1106條之1另行選定或改定監
    護人時，應同時指定會同開具財產清冊之人，同法第1094條
    第4項復有明定。又依同法第1113條規定，上開規定於成年
    人之監護準用之。再按法院選定監護人時，應依受監護宣告
    之人之最佳利益，優先考量受監護宣告之人之意見，審酌一
    切情狀，並注意下列事項：㈠受監護宣告之人之身心狀態與
    生活及財產狀況，㈡受監護宣告之人與其配偶、子女或其他
    共同生活之人間之情感狀況，㈢監護人之職業、經歷、意見
    及其與受監護宣告之人之利害關係，㈣法人為監護人時，其
    事業之種類與內容，法人及其代表人與受監護宣告之人之利
    害關係，同法第1111條之1亦有明定。
三、本院之判斷
    ㈠相對人前經本院以96年度禁字第227號宣告為受禁治產人，嗣經本院以110年度監宣字第375號裁定選定關係人為相對人之監護人，第三人侯吳月蕋為會同開具財產清冊之人等情，有本院職權查閱之前開裁定在卷可稽，復經本院調閱該案卷核閱明確，堪信為真實，則依首揭說明，本件相對人即視為已受監護宣告之人。又相對人於民國111年2月8日與聲請人結婚，亦有聲請人提出之兩造戶口名簿在卷可稽，並有本院職權調閱之兩造結婚登記資料附卷為憑，是聲請人為相對人之配偶，其依民法第1113條規定准用第1106條之1規定，聲請改定相對人之監護人，核無不合。
    ㈡本院依職權囑託桃園市社會工作師公會對兩造及關係人進
      行訪視，該公會於111年3月24日以桃林字第111244號檢附
      監護（輔助）宣告調查訪視報告結果略以：
　　　1.需求評估：⑴訪視期間，相對人行動自如且能正確回應
        個人基本資料、家庭成員姓名及其親屬關係，然相對人
        無法正確分辨左右、個位數至百位數學無法正確運算回
        應，另相對人雖能認得表單文字，卻無法了解其意思。
        評估相對人無人際互動、理解、思考和判斷能力，需旁
        人代為處理其事務。⑵關係人即原監護人表示，相對人
        已與聲請人結縭，應將相對人之監護權人變更由聲請人
        擔任，故提出本案聲請。
      2.建議：聲請人余宦勳先生為相對人配偶，關係人吳來春
        女士為相對人阿姨，亦為相對人之原監護人。相對人現
        與聲請人余宦勳先生、聲請人長女余寶珠女士、聲請人
        長子余文福先生和聲請人次子余文海先生同住，由余宦
        勳先生和聲請人長女余寶珠女士協助照顧生活及負擔家
        中生活開銷，而相對人個人生活所需及醫療費用則由相
        對人和聲請人余宦勳先生工作收入支付。相對人證件由
        聲請人余宦勳先生保管，相對人事物現由關係人即原監
        護人吳來春女士主責處理。訪視期間，相對人口頭表示
        同意本案聲請，並同意選任（指）任聲請人余宦勳先生
        為監護人，及亦同意選（指）任原監護人吳來春變更擔
        任為本案會同開具財產清冊之人，而關係人即原監護人
        吳來春女士表示，相對人母親侯吳月蕋及原同會開具財
        產清冊之人知悉且同意本案聲請，惟相對人姐姐侯秀美
        女士和相對人弟弟侯振龍先生則因未取得聯繫而尚未告
        知上述二人本案之聲請。綜合評估，相對人主述和受照
        顧狀況，以及聲請人余宦勳先生、關係人及原監護人吳
        來春女士和關係人配偶欄先生之陳述，未見明顯不適任
        之消極原因，惟仍請鈞院以相對人最佳利益為考量，參
        酌相關事證後予以裁量之（見本院卷第30頁背面至第31
        頁）。
　　㈢又關係人到庭稱：相對人既然已經結婚，就希望由其配偶
      負責，並單擔任監護人，伊不想當監護人，但同意擔任會
      同開具財產清冊之人等語（見本院卷第25頁背面）。
　　㈣本院審酌即便相對人現意識狀態，似非不能為意思表示或
      受意思表示或辨識其意思表示之效果，惟相對人前既經本
      院裁定為受禁治產人，且該裁定未經撤銷，則相對人仍視
      為已受監護宣告之人，自有為其置監護人及會同開具財產
      清冊之人之必要。今關係人已無意願繼續擔任相對人之監
      護人，若由其繼續擔任相對人之監護人，顯不符相對人之
      最佳利益，故確有改定監護人之必要。而聲請人為相對人
      之配偶，現與相對人同住，照顧相對人生活起居，並負擔
      相對人之開銷，對相對人有相當程度之關心，又無不適或
      不宜擔任監護人之積極、消極原因，且具擔任監護人之意
      願，應可提供相對人良好之生活照顧與保護，並能擔負相
      對人之監護人職務，如由聲請人擔任相對人之監護人，應
      能符合相對人之最佳利益，爰依上揭法條規定，選定聲請
      人擔任相對人之監護人。另就指定會同開具財產清冊之人
      部分，本院參酌關係人為相對人之阿姨，並為原監護人，
      對相對人有相當程度之關心，雖不願繼續擔任監護人，但
      同意擔任會同開具財產之人，復無不適任之原因，由其會
      同開具財產清冊，衡情當可善盡監督相對人財產狀況之責
      ，並得保障相對人之財產受到妥適處理，是由關係人擔任
      會同開具財產清冊之人應屬適當，爰依前揭規定，指定關
      係人為本件會同開具財產清冊之人。
五、又經本院選定之監護人，應依民法第1112條規定，負責護養
    療治相對人之身體及妥善為財產管理之職務；且依民法第11
    13條準用同法第1099條、第1099條之1規定，監護開始時，
    監護人對於受監護人之財產，應會同關係人陳文正於2個月
    內開具財產清冊，並陳報法院；於財產清冊開具完成並陳報
    法院前，監護人對於受監護人之財產，僅得為管理上必要之
    行為，附此敘明。
六、依家事事件法第164條第2項，裁定如主文。
中　　華　　民　　國　　111 　年　　4 　　月　　26　　日
              家事法庭    法　官　羅詩蘋
上列正本證明與原本無異。
如對本裁定抗告須於裁定送達後10日內向本院提出抗告狀，並繳
納抗告裁判費新台幣1﹐000元。
中　　華　　民　　國　　111 　年　　4 　　月　　27  　日
                          書記官　古罄瑄